【裁判字號】    90,台上,4736
【裁判日期】    900802
【裁判案由】    侵占
【裁判全文】
最高法院刑事判決                                九十年度台上字第四七三六號
    上訴人  台灣高等法院高雄分院檢察署檢察官
    被  告  甲○○
右上訴人因被告侵占案件，不服台灣高等法院高雄分院中華民國九十年五月十四日第
二審更審判決（九十年度重上更(三)字第四號，起訴案號：台灣屏東地方法院檢察署八
十三年度偵字第六○三二號），提起上訴，本院判決如左：
    主  文
上訴駁回。
    理  由
按刑事訴訟法第三百七十七條規定，上訴於第三審法院，非以判決違背法令為理由，
不得為之。是提起第三審上訴，應以原判決違背法令為理由，係屬法定要件。如果上
訴理由狀並未依據卷內訴訟資料，具體指摘原判決不適用何種法則或如何適用不當，
或所指摘原判決違法情事，顯與法律規定得為第三審上訴理由之違法情形，不相適合
時，均應認其上訴為違背法律上之程式，予以駁回。本件檢察官上訴意旨略稱：(一)原
判決認被告受楊玉明之託向曾維淦取款新台幣（下同）三萬元，楊某有寫名片及住址
等資料，因認被告並無行詐，然當時楊玉明尚在監服刑，依規定不可能有名片，則被
告向曾某取款之過程如何，即有詳查之必要。(二)依契約書第四條規定，客戶由楊某提
供介紹，應得十分之一佣金，被告竟未依約履行，即屬背信行為，原審未加以審酌及
說明，亦有判決理由不備之違誤。(三)本件被告究應負背信或侵占罪責，應以犯意為準
，被告究竟何時起意，原審未加以詳查，並說明其理由，亦有理由不備及調查職責未
盡之違法等語。惟查原判決綜核卷內證據資料，認定被告有侵占犯行，因而撤銷第一
審不當之科刑判決，改判論處被告甲○○侵占罪刑，已詳其調查證據之結果及其取
捨證據認定之理由，並說明被告受楊玉明之託買賣玉石，竟未依約於出賣玉石所得將
利潤分配而予侵占入己；業經告訴人楊玉明歷審指述甚詳，核與證人曾維淦證述情節
大致相符，並有契約書、委託契約書、委託書影本在卷可稽，依該契約書文義，被告
受任處理事務為代為買賣玉石，及將出賣玉石所得利潤，分為三分，並應將其中三分
之一交與告訴人，詎被告於買賣玉石後，竟未依約將告訴人應得部分交付與告訴人，
甚且未告知其應取得之款項金額，且於告訴人提出告訴後之偵審程序中猶辯稱已託陳
懋松轉交之，其有意圖為自己不法所有之侵占犯意甚明。次按刑法上之背信罪，為一
般的違背任務之犯罪，而同法之侵占罪，則專指持有他人所有物以不法之意思，變更
持有為所有侵占入己者而言。故違背任務行為，苟係其持有之他人所有物，意圖不法
據為己有，即應論以侵占罪，不能援用背信之法條處斷。查被告受告訴人之委託而代
為處理買賣玉石及交付利潤之事宜，雖係為他人處理事務之人，然被告於完成受託買
賣玉石之事務，於取得賣貨之款項，扣除成本自留三分之一後，應將所持有依約應分
配與告訴人之利潤（即買賣玉石所得九萬三千元扣除應歸告訴人取回之成本三萬元，
餘款之三分之一為利潤二萬一千元）及成本（三萬元），共計五萬一千元交付告訴人
，惟被告除其自稱交付證人陳懋松二萬餘元外，卻違背任務而將告訴人應得之五萬一
千元，據為己有未交與告訴人，故揆諸上開說明，核被告所為應犯刑法第三百三十五
條第一項之侵占罪，分別於判決理由內記述甚詳。從形式上觀察，原判決並無違背法
令情形。至依契約書約定，被告亦應支付告訴人十分之一佣金部分，因告訴人從未主
張，亦難據此指摘原判決違法。末查採證認事乃事實審法院之職權，苟其證據之取捨
及事實之認定，並不違背論理法則及經驗法則，即不容任意指為違法而執為適法之第
三審上訴理由。上訴意旨置原判決之明白論斷於不顧，又未依據卷內訴訟資料對原判
決究竟如何違背法令為具體之指摘，徒憑己見就原判決已說明事項或屬原審採證認事
職權之適法行使，任意指摘為違法，自不得據為第三審上訴之合法理由。其上訴違背
法律上之程式，應予駁回。再本件雖屬刑事訴訟法第三百七十六條第三款所列之案件
，惟於修正刑事訴訟法施行前，原得上訴於第三審法院，且已繫屬於法院，依刑事訴
訟法施行法第五條第一項規定，仍應依施行前之法定程序終結之，附此說明。
據上論結，應依刑事訴訟法第三百九十五條前段，判決如主文。
中      華      民      國     九十     年      八      月      二      日
                              最高法院刑事第二庭
                                  審判長法官  莊  來  成
                                        法官  謝  俊  雄
                                        法官  白  文  漳
                                        法官  蘇  振  堂
                                        法官  邵  燕  玲
      右正本證明與原本無異
                                              書  記  官
中      華      民      國     九十     年      八      月      六      日


司法院資訊處製作；財團法人民間司法改革基金會備份。
